【裁判字號】    94,訴,1808
【裁判日期】    950118
【裁判案由】    搶奪等
【裁判全文】
臺灣桃園地方法院刑事判決              94年度訴字第1808號
公  訴  人  臺灣桃園地方法院檢察署檢察官
被      告  丙○○
上列被告因搶奪等案件，經檢察官提起公訴（94年度偵字第1007
5 號），本院判決如下：
    主  文
丙○○以脅迫妨害人行使權利，累犯，處有期徒刑肆月，如易科
罰金，以佰元折算壹日。又損壞他人之鐵捲門、牆壁、地板，
足以生損害於他人，累犯，處有期徒刑月，如易科罰金，以
佰元折算壹日。應執行有期徒刑陸月，如易科罰金，以佰元折
算壹日。
    事  實
一、丙○○前曾因恐嚇案件，經臺灣宜蘭地方法院以八十五年度
    訴字第三九一號判決判處有期徒刑七月，上訴後經臺灣高等
    法院以八十六年度上訴字第三六二八號判決駁回上訴而確定
    。再因違反槍砲彈藥刀械管制條例案件，經臺灣新竹地方法
    院以八十六年度易字第一二００號判決判處有期徒刑一年，
    並宣付刑後強制工作，上訴後經臺灣高等法院以八十七年度
    上易字第二二八八號判決將原判決撤銷，改判仍論處有期徒
    刑一年，刑後強制工作確定。上揭二案之有期徒刑部分，嗣
    經臺灣高等法院以八十七年度聲字第一三六九號裁定定應執
    行刑為有期徒刑一年六月確定。另因偽造文書案件，經本院
    以八十七年度易緝字第二二三號判決判處有期徒刑四月確定
    。上揭三罪，經接續執行至八十九年九月八日假釋在外，至
    八十九年十二月八日縮刑期滿，未經撤銷，視為執行完畢，
    仍不知悔改。再於九十年間因重利案件，經臺灣高等法院以
    九十二年度上訴字第九六七號判決判處有期徒刑一年二月確
    定，送監執行至九十三年十一月二十日縮刑期滿，執行完畢
    （構成累犯）。
二、丙○○為女友闕麗平失聯，因知闕女曾在「詩芙儂國際企業
    有限公司」（下簡稱詩芙儂公司）擔任美容師，受派在該公
    司向「臺灣屈臣氏個人用品商店股份有限公司」八德分店（
    下簡稱屈臣氏公司）租用之專櫃服務，遂屢次前往位於桃園
    縣八德市○○路○段八五０號之屈臣氏公司內，向該處之店
    員、專櫃小姐打聽闕麗平行蹤，惟均不得要領，丙○○心有
    不甘，竟於九十四年五月十六日晚間十時許，獨自前往上處
    屈臣氏公司內，拿取詩芙儂公司置放在該處專櫃之客戶資料
    一份，預備按圖索驥，追尋闕麗平下落。旋屈臣氏公司主管
    甲○○發現上情，因詩芙儂公司之員工均已下班，無人在場
    ，乃趨前阻止丙○○，丙○○見狀，竟基於妨害甲○○行使
    權利之犯意，於上開時間、地點，不聽甲○○制止，逕自取
    去上開客戶資料，並向甲○○恫稱：「去叫妳主管到派出所
    來拿」等語後離去，而以上開脅迫方式，妨害甲○○持有上
    揭客戶資料之權利。
三、丙○○又另行起意，基於毀損犯意，於九十四年五月十七日
    凌晨二時許，獨自攜帶其所有之油漆一桶（未扣案），至上
    址屈臣氏公司前，趁該處員工均已下班，無人在場之際，將
    油漆潑灑至屈臣氏公司之鐵捲門、牆壁及地板上，藉以損壞
    上開物表，而足以生損害於屈臣氏公司。嗣經屈臣氏公司主
    管甲○○、詩芙儂公司主管乙○○會同報警，由警員通知丙○○於當日（五月十七日）晚間到局說明，丙○○始歸還上
    揭客戶資料。
四、案經屈臣氏公司訴請桃園縣警察局八德分局移送臺灣桃園地
    方法院檢察署檢察官偵查起訴。
    理  由
一、後引證人之警詢、檢察官偵訊筆錄（未經具結），其中甲○○部分業經被告同意引用為證據，被告在本院調查證據時，
    亦未於言詞辯論終結前以傳聞為由，對其餘證人筆錄之證據
    能力，聲明異議（本院九十五年一月四日筆錄），本院審酌
    各該證人筆錄作成時之情況，認為適當，是故，上揭證人筆
    錄，依刑事訴訟法第一百五十九條之五第一項、第二項規定
    ，均有證據能力，合先敘明。
二、訊據被告丙○○坦承於上揭時間、地點，強取詩芙儂公司之
    客戶資料，並持油漆潑灑屈臣氏公司等犯行不諱，且查：
（一）被告於九十四年五月十六日晚間，在上址屈臣氏公司內，
      不顧甲○○制止，強取店內詩芙儂公司專櫃之一份客戶資
      料之事實，業經被告於本院審理時坦承屬實（本院九十五
      年一月四日筆錄），核與證人即屈臣氏公司主管甲○○、
      收銀員呂雅倩於警詢、檢察官偵查中指述呂雅倩如何目擊
      被告不顧甲○○阻止，強行取去詩芙儂公司之客戶資料等
      經過（偵查卷第十八頁、第二十六頁、第五十三頁），均
      屬相符，與證人即詩芙儂公司主管乙○○在警詢、檢察官
      偵查中指述該公司之客戶資料確實遭被告強行取去等語（
      偵查卷第二十頁、第五十四頁），亦屬相符，此外，復有
      監視錄影器翻拍被告行徑之照片一張、贓物領據一份附卷
      可稽（偵查卷第三十七頁、第三十一頁），足徵被告前揭
      自白屬實，可以採信。又被告取去之客戶資料雖係詩芙儂
      公司所有，惟該份客戶資料係在詩芙儂公司位於屈臣氏公
      司店內之專櫃，詩芙儂公司亦未對該資料有何特別之保管
      措施，參諸當時店內已經準備打烊，詩芙儂公司之員工均
      已下班，可認該份資料係在屈臣氏公司店內整體實力支配
      之下，甲○○係持有該份客戶資料之人。準此，被告不顧
      甲○○阻止，強行取去該份客戶資料，自屬妨害甲○○持
      有上開客戶資料之權利。另查，公訴人雖指稱：被告取去
      該份客戶資料，已破壞甲○○對該資料之保管支配關係，
      具有搶奪之不法意圖等語，惟被告在取去客戶資料時，既
      曾向甲○○揚稱：「叫妳主管來派出所拿」等語，且於事
      後警員通知其到案時，主動交還上揭客戶資料，此經證人
      甲○○、乙○○分別於檢察官偵查中陳明在卷（偵查卷第
      五十三頁、第五十四頁），當足認定被告並無將該資料據
      為己有之不法意圖，即難認定其主觀上具有搶奪犯意，此
      與被告是否已破壞甲○○對該份資料之保管、支配關係，
      係屬二事，至於乙○○指稱：被告有影印該份資料等語，
      縱然屬實，亦屬被告不能保有資料內容，或藉資料內容作
      惡之問題，不能憑此認定被告確有搶奪之意，從而，公訴
      人此部分所述，尚難採取，併予敘明。綜上，被告以脅迫
      方式，妨害甲○○行使權利之犯行，已堪認定。
（二）被告於九十四年五月十七日凌晨，將油漆潑灑在上處屈臣
      氏公司之鐵捲門、牆壁、地板之事實，亦經被告於本院審
      理時坦承屬實（本院九十五年一月四日筆錄），核與證人
      甲○○在警詢、檢察官偵查中指述屈臣氏公司鐵捲門等處
      遭人潑灑油漆等語相符（偵查卷第二十九頁、第五十四頁
      ），此外，並有屈臣氏公司鐵捲門、牆壁及地板遭被告潑
      灑油漆之照片四張附卷可稽（偵查卷第三十五頁、第三十
      六頁），足認被告此部分之自白屬實，可以採信。又屈臣
      氏公司之鐵捲門等物遭被告潑灑油漆，顯已足生損害於屈
      臣氏公司，亦不需贅言。從而，被告此部分毀損犯行亦堪
      認定。
（三）綜上，被告上開妨害自由、毀損等犯行均堪認定，應依法
      論科。
三、核被告丙○○所為，係犯刑法第三百零四條第一項之強制罪
    ，及同法第三百五十四條之普通毀損罪。起訴書雖認被告強
    取詩芙儂公司之客戶資料，係犯刑法第三百二十五條第一項
    之普通搶奪罪，惟依現有證據，尚難認定被告具有搶奪犯意
    ，已見前述，是故，被告此部分所為，尚與搶奪罪之構成要
    件有間，此部分起訴法條容有違誤，惟蒞庭實行公訴之檢察
    官已當庭更正此部分之起訴法條（本院九十五年一月四日筆
    錄），基於檢察一體原則，本院自應就更正後之法條予以論
    罪，而無庸再予變更起訴法條，併予敘明。被告所犯上開二
    罪間，方法不同，行為互異，所犯又係構成要件不同罪名，
    係分別起意，應分論併罰。被告前有如事實欄所示之科刑及
    執行情形，有其臺灣高等法院被告前案紀錄表一份附卷可稽
    ，其於前案有期徒刑執行完畢後，五年內再犯本件有期徒刑
    以上之刑之罪，為累犯，所犯二罪，均應依刑法第四十七條
    規定加重其刑。爰審酌被告僅因女友闕麗平失聯，主觀上認
    定詩芙儂公司不願告知闕女下落，竟不顧在場屈臣氏公司主
    管甲○○之制止，強取詩芙儂公司之客戶名冊，甚且遷怒無
    關之屈臣氏公司，對該公司鐵捲門潑灑油漆洩憤，雖然造成
    之現實損害不大，惟其任意為之，不知尊重他人權利之法紀
    觀念，甚為明顯，犯罪手段亦無可取，且屈臣氏、詩芙儂兩
    家公司均係店面營業，保持店內購物環境之安全、寧靜，係
    商家首要之務，尤其店內客戶資料之保存，牽涉店家與客戶
    之互信，更為重要，以此論之，被告所為，嚴重影響上開二
    家公司之商譽、信用，間接造成該二家公司之經濟損失，不
    難想像，更有甚者，被告猶於事後多方前往店內騷擾，此經
    屈臣氏公司陳明在卷（見該公司九十四年十一月四日陳報狀
    ），犯後態度不佳，顯不宜寬貸等一切情狀，分別量處如主
    文所示之刑，再定其應執行之刑，並均諭知易科罰金之折算
    標準，以示懲儆。被告用於潑灑屈臣氏公司鐵捲門之油漆並
    未扣案，且乏確據證明尚屬存在，爰不予宣告沒收，併予敘
    明。
據上論斷，應依刑事訴訟法第二百九十九條第一項前段，刑法第
三百零四條第一項、第三百五十四條、第四十七條、第五十一條
第五款、第四十一條第一項前段，罰金罰鍰提高標準條例第一條
前段、第二條，判決如主文。
本案經檢察官楊挺宏到庭執行職務。
中    華    民    國    95    年    1     月    18    日
                  刑事第八庭  審判長法  官  曾家貽
                                    法  官  袁雪華
                                    法  官  陳彥宏
以上正本證明與原本無異。
如不服本判決，應於送達後10日內，向本院提出上訴狀。
                                    書記官  翁其良
中    華    民    國    95    年    1     月    18    日
論罪法條：刑法第三百零四條第一項、第三百五十四條
中華民國刑法第304條
(強制罪)
以強暴、脅迫使人行無義務之事或妨害人行使權利者，處三年以
下有期徒刑、拘役或三百元以下罰金。
前項之未遂犯罰之。
中華民國刑法第354條
毀棄、損壞前二條以外之他人之物或致令不堪用，足以生損害於
公眾或他人者，處二年以下有期徒刑、拘役或五百元以下罰金。


司法院資訊處製作；財團法人民間司法改革基金會備份。
